臺灣雲林地方法院小額民事判決
111年度六小字第234號
原      告  陳育惠  
被      告  戴佳穎  
            梁志誠  
上列當事人間清償債務事件，於民國111 年9 月12日言詞辯論終
結，本院判決如下︰
    主  文
被告戴佳穎應給付原告新臺幣28,255元，及如附表編號1至3所示
金額自利息起算日起至清償日止，按年息6%計算之利息。如對被
告戴佳穎之財產強制執行無效果時，由被告梁志誠於新臺幣20,0
00元範圍內給付之。
被告梁志誠應給付原告新臺幣16,389元，及其中新臺幣10,000元
自民國110年2月25日起至清償日止，按年息6%計算之利息；其中
新臺幣6,389元自民國111年7月18日起至清償日止，按年息5%計
算之利息。
原告其餘之訴駁回。
訴訟費用新臺幣1,000元由被告負擔。
本判決第一項及第二項得假執行。
    事  實  及  理  由
壹、程序事項
　　被告戴佳穎、梁志誠經本院合法通知，均未於言詞辯論期日
    到場，核無民事訴訟法第386 條各款所列情形，爰依原告聲
    請，由其一造辯論而為判決。
貳、實體事項
一、原告主張略以：緣被告戴佳穎向原告借款而陸續於民國109 
    年2 月14日、109 年5 月7 日、110 年2 月25日簽發如附表
    編號1 至3 所示本票交付原告，惟其屆期仍未全部清償，原
    告爰依消費借貸及票據法律關係，請求被告戴佳穎清償2 萬
    8,255 元（其中除如附表編號1 所示本票原告僅請求4,255 
    元外，其餘如附表編號2、3所示本票，被告戴佳穎均應按票
    面金額負清償責任）。又被告梁志誠前向原告借款1 萬6,38
    9 元，並就其中1 萬元部分簽發如附表編號4 所示本票交付
    原告，惟其屆期仍未清償，原告爰依消費借貸及票據等法律
    關係，請求被告梁志誠清償1 萬6,389 元。另，被告梁志誠
    曾就被告戴佳穎積欠原告上述債務中2 萬元部分與原告簽訂
    還款協調書，以書面保證被告戴佳穎向原告清償2 萬元債務
    ，是此部分原告依保證法律關係，請求被告梁志誠負保證責
    任等語。並聲明：㈠被告戴佳穎應給付原告2 萬8,255 元，
    及其中7,255 元自109 年5 月21日起算，其中2 萬1,000 元
    自110 年2 月25日起算，均至清償日止，按年息6%計算之利
    息。㈡被告梁志誠應給付原告1 萬6,389 元，及其中1 萬元
    自110 年2 月25日起算，其中6,389 元自111 年3 月5 日起
    算，均至清償日止，按年息6%計算之利息。㈢被告梁志誠應
    就被告戴佳穎應給付原告前開第㈠項數額於2 萬元範圍內負
    保證責任。㈣訴訟費用由被告負擔。
二、被告戴佳穎、梁志誠經本院合法通知，均未於言詞辯論期日
    到場，亦未提出書狀作何聲明或陳述。
三、本院之判斷：
㈠、原告主張之上開事實，業據其提出如附表所示各該本票及還
    款協調書等件為證（見本院卷第6 頁至第7 頁、第9 頁），
    而本件被告戴佳穎、梁志誠對於原告主張之上開事實，已於
    相當時期受合法之通知，而於言詞辯論期日不到場，亦未提
    出書狀爭執，爰依民事訴訟法第280 條第3 項準用第1 項規
    定，視同自認。是原告上開主張，應可認定為真實。
㈡、原告本件請求是否准許，茲分論如下：
１、被告戴佳穎部分：
　　按在票據上簽名者，依票上所載文義負責；未載到期日者，
    視為見票即付；未載受款人者，以執票人為受款人；本票發
    票人所負責任，與匯票承兌人同，應照本票文義擔保付款之
    責；本票到期不獲付款時，執票人於行使或保全本票上權利
    之行為後，對於背書人、發票人及本票上其他債務人得行使
    追索權；執票人向本票債務人行使追索權時，得請求自到期
    日起之利息，如無約定利率者，依年利6 釐計算，票據法第
    5 條第1 項、第120 條第2、3 項、第121 條、第52條第1 
    項、第124 條、第85條第1 項、第97條第1 項第2 款分別定
    有明文。經查，本件原告主張其執有被告戴佳穎簽發如附表
    編號1 至3 所示之本票，屆期未獲兌現之事實，業已認定如
    前述，則原告本於借貸及票據法律關係，請求被告戴佳穎給
    付2 萬8,255 元，及如附表編號1 至3 所示金額自利息起算
    日起至清償日止，按年息6%計算之利息，洵屬有據，應予准
    許。
２、被告梁志誠部分：
⑴、經查，本件原告主張其持有被告梁志誠簽發如附表編號4 所
    示之本票，屆期未獲兌現之事實，業已認定如前述，則原告
    本於借貸及票據法律關係，請求被告給付1 萬元，及如附表
    編號4 所示金額自利息起算日起至清償日止，按年息6%計算
    之利息，洵屬有據，應予准許。
⑵、復查，原告依消費借貸關係，請求被告梁志誠清償6,389 元
    等語，按稱消費借貸者，謂當事人一方移轉金錢或其他代替
    物之所有權於他方，而約定他方以種類、品質、數量相同之
    物返還之契約；又借用人應於約定期限內，返還與借用物種
    類、品質、數量相同之物，民法第474 條、478 條前段分別
    定有明文。次按遲延之債務，以支付金錢為標的者，債權人
    得請求依法定利率計算之遲延利息。但約定利率較高者，仍
    從其約定利率；應付利息之債務，其利率未經約定，亦無法
    律可據者，週年利率為百分之5 ；給付無確定期限者，債務
    人於債權人得請求給付時，經其催告而未為給付，自受催告
    時起，負遲延責任。其經債權人起訴而送達訴狀，或依督促
    程序送達支付命令，或為其他相類之行為者，與催告有同一
    之效力，民法第233 條第1 項、第203 條、第229 條第2 項
    分別規定甚明。本件被告梁志誠既向原告借貸6,389 元而屆
    期未償還，固應依消費借貸關係，負清償之責。惟原告就此
    部分之金額，主張被告梁志誠應給付自111 年3 月5 日起至
    清償日止，按年息6%計算之利息等語，並未提出證據證明兩
    造間有另行約定利率，亦未證明原告在清償期屆至後於111 
    年3 月5 日有催告被告梁志誠清償債務之事實，是依上述規
    定，此部分遲延利息之計算，自應以起訴狀送達翌日起算至
    清償日止，並按年息5%計算之利息，始屬適法。因此，原告
    請求被告梁志誠應給付6,389 元，及自起訴狀送達翌日即11
    1 年7 月18日（本件起訴狀於111 年7 月7 日寄存送達於被
    告，故自寄存之翌日起算10日，即於111 年7 月17日發生送
    達之效力，見本院卷第13頁送達證書）起至清償日止，按年
    息5%計算之利息，核屬有據，應予准許；逾此範圍之主張，
    則屬無據，不應准許。
⑶、又查，原告主張被告梁志誠就被告戴佳穎應給付原告2 萬8,2
    55 元部分在2 萬元範圍內應負保證責任等語，按稱保證者
    ，謂當事人約定，一方於他方之債務人不履行債務時，由其
    代負履行責任之契約；又保證人於債權人未就主債務人之財
    產強制執行而無效果前，對於債權人得拒絕清償，民法第73
    9條、第745條分別定有明文。準此，基於保證債務之補充特
    性，於債權人未就主債務人之財產強制執行而無效果前，保
    證人得拒絕清償。原告主張此部分之事實，業據其提出兩造
    簽署之還款協調書1 紙為證（見本院卷第9 頁），是依上開
    規定，被告梁志誠既為保證人，則其於債務人即被告戴佳穎
    不履行前開債務時，自應於2 萬元範圍內負代償之責任。
四、綜上所述，原告依消費借貸及票據等法律關係，聲明請求：
    ㈠被告戴佳穎應給付原告2 萬8,255 元，及如附表編號1 至3
     所示金額自利息起算日起至清償日止，按年息6%計算之利
    息。如對被告戴佳穎之財產強制執行無效果時，由被告梁志
    誠於2 萬元範圍內給付之。㈡被告梁志誠應給付原告1 萬6,3
    89 元，及其中1 萬元自110 年2 月25日起至清償日止，按
    年息6%計算之利息；及其中6,389 元自111 年7 月18日起至
    清償日止，按年息5%計算之利息，為有理由，應予准許；逾
    此部分之請求，則無理由，應予駁回。
五、本件事證已臻明確，兩造其餘攻擊防禦方法及證據，核與判
    決之結果不生影響，爰不一一論列，併此敘明。
六、本件原告勝訴部分係適用小額訴訟程序為被告敗訴之判決，
    依民事訴訟法第436 條之20規定，應依職權宣告假執行。
七、訴訟費用負擔之依據：民事訴訟法第79條。本件原告請求被
    告給付遲延利息部分，雖經本院認定部分有理由、部分無理
    由，惟依民事訴訟法第77條之2 第2 項規定，孳息之請求係
    屬附帶請求，並未併算裁判費用，則本件訴訟費用為第一審
    裁判費1,000 元應由被告負擔，爰諭知如主文第4 項所示。
中    華    民    國    111    年     9   月    26    日
                  斗六簡易庭      法  官  温文昌
上列為正本係照原本作成。
如不服本判決，應於送達後20日內，以判決違背法令為理由，向
本院斗六簡易庭提出上訴狀並表明上訴理由（上訴理由應記載原
判決所違背之法令及其具體內容、依訴訟資料可認為原判決有違
背法令之具體事實）。如於本判決宣示後送達前提起上訴者，應
於判決送達後20日內補提上訴理由書（須按他造人數附繕本）。
中　　華　　民　　國　　111 　年　　9 　　月　　27　　日
                                  書記官  林雅菁　　　　
附表       編號 票據號碼 票面金額 (新臺幣) 發票日 到期日 利息起算日 備註 1 CH780537 6,000 元 109年2月14日 109年5月21日 109年5月21日 僅請求4,255元 2 CH780547 3,000 元 109年5月7日 109年5月21日 109年5月21日  3 CH571493 21,000元 110年2月25日 未記載到期日 110年2月25日  4 CH571494 10,000元 110年2月25日 未記載到期日 110年2月25日